【裁判字號】    96,訴,2722
【裁判日期】    970221
【裁判案由】    毒品危害防制條例
【裁判全文】
臺灣臺中地方法院刑事判決              96年度訴字第2722號
公  訴  人  臺灣臺中地方法院檢察署檢察官
被      告  乙○○
選任辯護人  林建宏律師
上列被告因違反毒品危害防制條例案件，經檢察官提起公訴（九
十六年度偵字第五○八六號 ），本院判決如下：
    主    文
乙○○販賣第一級毒品，累犯，處有期徒刑拾陸年陸月。扣案之
第一級毒品海洛因壹小包（淨重零點壹柒公克，空包裝重零點貳
柒公克），沒收銷燬之；扣案之行動電話壹支（黑色、三星牌、
序號：00000000000000／四○一號）沒收；販賣
毒品所得新臺幣壹萬壹仟元沒收，販賣毒品所得部分如全部或一
部不能沒收時，以其財產抵償。
    犯罪事實
一、乙○○曾因違反槍砲彈藥刀械管制條例案件，於民國八十八
    年一月十三日經臺灣高等法院臺中分院以八十七年度上訴字
    第二三六八號判決處有期徒刑一年六月，於八十八年三月二
    十五日確定；另因違反毒品危害防制條例案件，於八十七年
    十二月十八日經本院以八十七年度訴字第二五四三號判決分
    處有期徒刑一年六月、一年二月，並定應執行刑為有期徒刑
    二年六月，上訴後，先後於八十八年一月二十五日、八十八
    年八月五日，分別經臺灣高等法院臺中分院以八十八年度上
    訴字第一八二號判決、最高法院八十八年度臺上字第四二四
    ○號判決駁回上訴確定後，前開三罪於八十九年二月十七日
    經臺灣高等法院臺中分院以八十九年度聲字第一○四號裁定
    定其應執行刑為有期徒刑三年十月，經送監執行，於九十一
    年一月十一日縮短刑期釋出監（嗣經撤銷假釋，殘刑為有期
    徒刑一年五月）；又因違反毒品危害防制條例案件，於九十
    一年十一月二十五日經本院以九十一年度訴字第二五三七號
    判決處有期徒刑一年，九十一年十二月二十三日確定後，與
    上開殘刑接續執行，甫於九十五年一月二十二日縮短刑期執
    行完畢。詎猶不思悛悔，明知海洛因屬毒品危害防制條例第
    二條第二項第一款管制之第一級毒品，依法不得販賣，竟基
    於販賣第一級毒品海洛因以營利之犯意，以其所有之行動電
    話一支（黑色、三星牌、序號：000000000000
    00／四０一號，內有其向不知情甲○○借用之門號000
    0000000號ＳＩＭ卡一張）為聯絡工具，先後於附表
    一所示時、地，分別販賣共計新臺幣（下同）一千元、一萬
    元之第一級毒品海洛因毒品給甲○○、丁○○，合計販賣第
    一級毒品海洛因得款一萬一千元。嗣因乙○○與丁○○約定
    於九十六年二月十三日晚上十時二十分許，在臺中市○○路
    與公園路口欲進行第一級毒品海洛因交易時，為警當場查獲
    ，並扣得海洛因毒品一包（淨重○．一七公克，空包裝重○
    ．二七公克）及上開行動電話一支（黑色、三星牌、序號：
    00000000000000／四○一號，含門號000
    0000000號ＳＩＭ卡一張）。
二、案經臺中市警察局報告臺灣臺中地方法院檢察署檢察官偵查
    起訴。
    理    由
壹、程序部分
一、按被告以外之人，於審判外之言詞或書面陳述，除法律有規
    定者外，不得作為證據，刑事訴訟法第一百五十九條第一項
    定有明文。是被告以外之人於司法警察（局）調查中所為之
    陳述，依刑事訴訟法第一百五十九條第一項規定，係屬傳聞
    證據，原則上無證據能力。經查：被告之選任辯護人認為證
    人甲○○、丁○○於警詢之陳述，無證據能力，本院核該二
    位證人於警詢之陳述，為審判外之陳述，應無證據能力。
二、次按被告以外之人於審判外之言詞或書面陳述，除法律有規
    定者外，不得作為證據；又被告以外之人於審判外之陳述，
    雖不符合同法第一百五十九條之一至第一百五十九條之四之
    規定，但經當事人於審判程序同意作為證據，法院審酌該言
    詞陳述或書面陳述作成時之情況，認為適當者，亦得為證據
    。當事人、代理人或辯護人於法院調查證據時，知有第一百
    五十九條第一項不得為證據之情形，而未於言詞辯論終結前
    聲明異議者，視為有前項之同意，刑事訴訟法第一百五十九
    條第一項及第一百五十九條之五分別定有明文。查本判決下
    列所引用除證人甲○○、丁○○以外之各該被告以外之人於
    審判外之陳述（包含書面陳述），雖屬傳聞證據，惟當事人
    於原審及本院審理中均表示同意作為證據方法而不予爭執，
    且迄至言詞辯論終結前亦未再聲明異議，本院審酌上開證據
    資料製作時之情況，尚無違法不當及證明力明顯過低之瑕疵
    ，亦認為以之作為證據應屬適當，揆諸前開規定，爰逕依刑
    事訴訟法第一百五十九條之五規定，認前揭證據資料均有證
    據能力。至扣案物品為警合法搜索扣押所得之物，應有證據
    能力。
貳、實體部分
一、訊據被告乙○○矢口否認有何販賣第一級毒品海洛因之犯行
    ，辯稱：我不認識證人丁○○，當天是施用毒品後與證人甲○○外出，被警察查獲持有毒品，並未與丁○○當場交易，
    且沒有使用門號0000000000號之行動電話，這個
    門號是甲○○所有，我只是和證人甲○○在一起時，偶而向
    證人甲○○借來使用云云。惟查：
（一）被告於九十六年二月十三日晚上十時二十分許，在臺中市
      ○○路與公園路口欲進行第一級毒品海洛因交易時，為警
      當場查扣之白粉一包，經送法務部調查局鑑定結果，確實
      含有第一級第六項毒品海洛因成分（淨重○．一七公克，
      空包裝重○．二七公克）一情，有該局九十六年三月十六
      日調科壹字第○九六二三○二三○八○號鑑定書一件及扣
      案毒品照片二張附卷可稽（見九十六年度偵字第五○八六
      號偵查卷第四七、四八頁，警卷第二九頁），足證扣案之
      白粉一包，確為第一級毒品海洛因無訛。
（二）再門號0000000000之行動電話，係證人甲○○
      申請租用一情，除據被告供述在卷外，核與證人甲○○於
      本院九十七年一月二十九日審理時證述該門號係其所申請
      一節相符（見本院卷第一四五頁），並有遠傳電信股份有
      限公司提供之上開門號客戶資料查詢回覆單一件附件可稽
      （見本院卷第四二至四三頁），固堪信為真實。然查：
  １、被告當時居住在臺中市○○路二百十六號八樓之四，而證
      人甲○○則居住在臺中縣潭子鄉○○街一巷七一號三樓（
      見上開警卷第三、十一頁），可知其二人住處相隔甚遠；
      且被告亦供述：我住在臺中市○○路二百十六號八樓之四
      ，我沒有告訴證人甲○○我住在哪裡，他應該不知道我住
      那裡，證人甲○○到我住的大樓約三、四次，都是下午到
      晚上九點前的時間，都是一起買毒品在大樓安全梯施用，
      施用毒品後他就離開，證人甲○○來也是在外面過夜，沒
      有到我的住處，有時是在車上過夜等情（見本院卷第一六
      一頁），可知證人甲○○之住處與被告之住處相距甚遠，
      且證人甲○○並未曾在被告上開住處過夜明確。
  ２、又門號0000000000號之行動電話，自九十六年
      二月一日起至九十六年二月十四日止，如附表二所示之通
      聯對象、時間、次數、基地臺位置顯示之情形可知，上開
      門號通聯對象包括門號0000000000號、000
      0000000號，申請人分別為證人徐麗華、柯文葉，
      且證人柯文葉確係被告之朋友等情，除據證人徐麗華、柯
      文葉於警詢證述屬實（見九十六年度偵字第五○八六號偵
      查卷第六二、六七至六八頁），且為被告所不爭執，並有
      上開門號通聯紀錄一份附件可稽（見九十六年度偵字第五
      ○八六號偵查卷第二四、四二頁）。參以證人甲○○於本
      院審理時亦證述不認識徐麗華或徐麗華之配偶，亦不認識
      柯文葉一情明確（見本院卷第一五○頁），益證以上開門
      號與被告聯絡之徐麗華、柯文葉確係被告之友人無誤。
  ３、另依上開卷附之通聯紀錄可知，附表二編號一、二及六、
      七所示通聯情形，被告通聯之對象分別為證人徐麗華、柯
      文葉，通聯時段自清晨一時許至深夜十一時許均有發話及
      收話之紀錄，且基地臺位置分佈於臺中市○○路二十八之
      五號、臺中市○○路三十三號七樓頂、臺中市○○路○段
      四十二之一及四十六號、臺中市○○路四十八號七樓頂等
      地點，所形成之無線電波通聯範圍涵蓋被告之租屋處（即
      臺中市○○路二百十六號八樓之四），而非證人甲○○之
      住處（即臺中縣潭子鄉○○村○○街一巷七十一號三樓）
      ，從而該行動電話門號於上開時間，往來聯絡對象均為被
      告之友人，且通聯次數甚為密集，足認該門號於上述時間
      ，均係由被告直續持用，始能於每日二十四小時中之任何
      時段，均可隨時以上開門號對外聯絡。
  ４、由上所述，上開門號於前開時間，確係被告使用屬實，故
      被告辯稱門號0000000000號行動電話，只有其
      與證人甲○○在一起時，偶而向證人甲○○借來使用云云
      ，顯與事實不符，不足採信。
（四）又證人甲○○及丁○○於附表所示之時間、地點，向被告
      購買第一級毒品海洛因之事實，分據其二人證述明確，詳
      述如下：
  １、證人甲○○部分：
    一於九十六年三月八日偵訊時證述：「（問：你刑大偵三隊
      警詢筆錄是否實在？）實在，筆錄我有看過才簽名，筆錄
      是警察問一句，我答一句完成的。．．（問：你何時跟乙○○買毒品？）我跟乙○○買過二次毒品，我分別在九十
      六年二月九日、十二日跟乙○○買海洛因共兩次，都在臺
      中市○○路跟興中路口的嘟嘟滷肉飯店向乙○○買五百元
      海洛因，我沒有買安非他命，我在跟乙○○買毒品時都會
      將以公共電話給乙○○0000000000手機聯絡。
      」等語（見九十六年度偵字第五○八六號偵查卷第十六至
      十七頁）。
    二於本院九十七年一月二十九日審理時證述：「（問：你是
      否認識在庭被告？）是，我們是朋友介紹而認識。．．（
      問：你有沒有向被告買過毒品？）我向被告買過兩次，可
      能是被告幫我調貨的。（問：請陳述買過兩次的情形？）
      我用現金麻煩被告幫我調貨，一次約五百到一千元買海洛
      因，時間我忘記了，地點在中正路與興中街路口。．．（
      問：據你所知道的，你拜託被告幫你調毒品海洛因，被告
      有沒有賺取你的錢？）我不知道。（問：你拿多少錢給被
      告？）第一次五百元，第二次一千元。（問：你說被告隔
      很久拿毒品給你時，是否就是五百元與一千元的份量？）
      差不多。」、「（問：你平常如何稱呼被告？）我叫他『
      眼鏡的』（臺語）。．．（問：當時被告住在哪裡？）中
      正路、興中街附近，但我從來沒有去過，是被查獲時，被
      告帶警察上去住處我才知道的。（問：你剛剛說從被告那
      裡拿過兩次毒品，一次五百，一次一千元，你說毒品份量
      與價格差不多，是何意？）因為我不知道外面的行情如何
      ，所以我覺得差不多。（問：該段期間，如何與被告聯絡
      ？）用公用電話打給被告的○九三六─七四四三九○行動
      電話。（問：你有沒有使用過這支○九三六─七四四三九
      ○電話？）這是我申請的電話門號，被告說他沒有電話卡
      可以使用，我才提供給被告使用，我是在被查獲前很久就
      已經申請並且使用，但約被查獲前一個禮拜才將卡片拿給
      被告使用，拿給被告後，我就沒有再使用該門號。．．（
      問：請確認是否只有借給被告電話卡一個禮拜？）大約一
      、兩個禮拜，正確期間我忘記了。」、「（問：之前你向
      『藍政』買的量為何？）也是五百或一千元。（問：向『
      藍政』買的海洛因的份量與向被告調毒品的量是否相同？
      ）差不多。」、「（問：辯護人問你向被告購買海洛因的
      時間時，  你回答忘記了，但你在九十六年三月八日偵訊
      時證述向被告購買毒品的時間分別為九十六年二月九日、
      九十六年二月十二日，請確認你向被告購買的時間？）是
      偵訊時所說的時間正確。．．（問：依據遠傳電信檢送○
      九三六─七四四三九○門號的申請資料，該門號是在九十
      六年一月二十七日啟用，有何意見？）無意見。（問：該
      支門號在上開期日啟用，你申請後多久，拿給被告使用的
      ？）啟用的日期有誤，該九十六年一月二十七日應該是我
      遺失補卡後啟用的日期，我是九十六年一月二十七日補卡
      後使用幾天後，才拿給被告使用，我大約是在九十六年二
      月十三日查獲前一、二個禮拜拿給被告使用。．．（問：
      你在警詢、偵訊時都供稱是以每次五百元向被告購買海洛
      因，為何今日證述是第一次以五百元，第二次以一千元向
      被告購買海洛因？）兩次都是五百元，一千元是我向藍政
      購買的，我剛剛說錯了。．．（問：九十六年二月十三日
      被警查獲時，有從你身上扣到門號與手機？）沒有，從我
      身上都沒有扣到任何物品。」等語（見本院卷第一四二至
      一五一頁）。
    三由上述可知，證人甲○○就其向被告購買第一級毒品海洛
      因之時間、地點、數量、次數等重要事項，前後證述均屬
      一致；參以卷附遠傳電信股份有限公司提供之上開門號通
      聯紀錄及中華電信資料查詢結果（見本院卷第四四至四六
      、八八至八九頁）可知，該門號於附表二編號三、四、五
      所示之九十六年二月九日、二月十日、二月十二日等時間
      ，均有自設於臺中市○○路二百二十六號「中文書局」、
      臺中市○○街二十四號之一「瀟湘堂茶藝」、臺中市○○
      路○段一百五十六號「全家便利商店」之公共電話，撥打
      至被告使用之上開門號，與證人甲○○上開證述係購買毒
      品之時間九十六年二月九日、同年月十二日，均係以公用
      電話與被告聯絡購買毒品一節相符，益證證人甲○○上開
      證述與事實相符，而堪採信。
  ２、證人丁○○部分
    一九十六年三月八日偵訊時證述：「（問：你刑大偵三隊警
      詢筆錄是否實在？）實在，我有看過筆錄才簽名。．．（
      問：你從何時跟乙○○買毒品？）從九十六年一月中開始
      向乙○○買毒品，約三、四天就向乙○○買一次海洛因毒
      品，先以我電話0000000000打乙○○手機○九
      三六開頭的電話聯絡買賣時間地點後，就在臺中市○○路
      與中山路或是三民路口地點不一定，確定的時間、地點我
      也忘記了，但確實就是在這些地點與時間，我總共向乙○○買了十次一千元的海洛因毒品。（問：你九十六年二月
      十三日晚上八時，在臺中市○○路與公園路口被查獲時，
      你看到乙○○與誰一起？）甲○○。（問：當時你為何跟
      乙○○會約在那邊？）乙○○叫我在那邊等他，我當天跟
      他約好要買毒品．．。」等語（見九十六年度偵字第五○
      八六號偵查卷第十七至十八頁）。
    二九十六年四月二十六日偵訊時證述：「（問：你當天在現
      場在等誰？）在等乙○○。（問：你怎麼跟乙○○約？）
      我打電話給乙○○，我打○九三六開頭的電話找『阿倫』
      ，『阿倫』就是乙○○。（問：你與甲○○是否認識？）
      不認識。（問：當天你怎麼跟「阿倫」要買毒品？）我打
      電話給『阿倫』，阿倫叫我去三民路與中正路口見面，我
      到那裡後，打電話給阿倫，『阿倫』又叫我去三民路跟公
      園路口相等，到那邊之後，我就打電話給『阿倫』，之後
      就被查獲了。（問：你以前總共跟『阿倫』買過幾次毒品
      ？）很多次．．（問：每次都是『阿倫』出面交易毒品嗎
      ？）是。（問：在場的人是誰？）『阿倫』。（問：你所
      述是否實在？）實在。（問：你是否瞭解偽證罪的處罰？
      ）我瞭解。（問：現在檢察官給你最後一次機會，是否乙○○賣毒品給你？）是我先打電話給乙○○約好地點購買
      毒品的。（問：你與乙○○有無仇恨？）沒有。（問：你
      電話？）0000000000。」等語（見九十六年度
      偵字第五○八六號偵查卷第七九至八一頁）。
    三於本院九十六年十一月二十日審理中證述：「（問：你之
      前買海洛因都如何與綽號『阿倫』或『眼鏡』的人聯絡？
      ）打電話，但我忘記該電話號碼了。（問：九十六年二月
      十三日．．你與被告及證人甲○○被查獲，你當天為何到
      現場？）我打電話給『阿倫』說要買海洛因，他叫我過去
      公園路附近，我到哪裡後，我在打電話時，警察接的電話
      ，就被抓了．．。」、「（問：你從何時向綽號阿倫或眼
      鏡買海洛因？）綽號『阿倫』或『眼鏡』是同一個人，我
      是九十六年一月開始一直到九十六年二月十三日向他買的
      ，這期間買毒品都是打電話給『阿倫』買的．．。（問：
      你如何知道眼鏡或阿倫有在賣毒品？）我的朋友阿偉（臺
      語）給我綽號眼鏡的電話，後來我打電話去，對方叫我以
      後叫他『阿倫』。（問：你每次打電話是否都是打同一支
      電話？）是．．（問：被抓當天你要買毒品是何時與眼鏡
      的約好？）當天要去的前一個小時或半個小時打電話約好
      的。（問：你的電話為何？）0000000000，我
      就是用這隻電話打去約的，我剛打過去時，對方叫我在中
      正路與三民路的路口見面，後來我又打過去時，就約到我
      被抓的地點，我去就被抓了。（問：你說從九十六年一月
      開始買毒品，到被抓，總共買了多少次？）大約十次，每
      次都是買一千元一包，重量我不清楚，交貨的地點都在路
      邊，有在第一廣場附近、繼光街附近、公園路、三民路、
      中山路．．。」、「（問：你除了用000000000
      0這隻電話向『眼鏡』買毒品外，有沒有用其他電話去買
      毒品？）有用過公共電話去買，沒有用過市內電話或家人
      電話去買．．。」、「（問：你與眼鏡除了買毒品關係外
      ，有沒有其他關係？）沒有。（問：你是否認識證人甲○○？）我有開庭時見過，但不認識，是查獲當天才看到他
      ．．。」等語（見本院卷第一○九至一一二頁）。
    四依證人丁○○上開證述可知，證人丁○○就其向被告購買
      第一級毒品海洛因之時間、地點、數量、次數等重要事項
      ，前後證述尚屬一致；參以卷附遠傳電信股份有限公司提
      供之上開門號通聯紀錄及中華電信資料查詢結果（見本院
      卷第四四至四六、八八至八九頁）可知，該門號於附表二
      編號三、四、五所示之九十六年二月九日、二月十日、二
      月十二日等時間，均有自設於臺中市○○路二百二十六號
      「中文書局」、臺中市○○街二十四號之一「瀟湘堂茶藝
      」、臺中市○○路○段一百五十六號「全家便利商店」之
      公共電話，撥打至被告使用之上開門號，與證人丁○○證
      述曾於九十六年二月九日至十一日其中一日，曾以公用電
      話向被告購買毒品一節相符，復參酌上開通聯紀錄可知，
      於附表二編號七所示九十六年二月十二日及十三日，被告
      不但與證人丁○○有多次通聯紀錄，且於九十六年二月十
      三日下午七時五十六分五十二秒、八時十一分四十六秒、
      八時二十三分三十九秒，證人丁○○三次撥打被告使用之
      門號0000000000號行動電話，而被告亦自承曾
      經使用上開0000000000號行動電話對外聯繫之
      事實，足徵證人丁○○上開證述均係撥打被告使用之00
      00000000號行動動話洽談購買第一級毒品之過程
      相符，益徵證人丁○○上開證述與事實相符，而堪採信。
（五）按販賣毒品之所謂販賣行為，係行為人基於營利之目的，
      而販入或賣出毒品而言。販賣毒品者，其主觀上須有營利
      之意圖，且客觀上有販賣之行為，即足構成，至於實際上
      是否已經獲利，則非所問。又以政府為杜絕毒品之氾濫，
      對於查緝施用及販賣毒品之工作，無不嚴加執行，販賣毒
      品罪又係重罪，設若無利可圖，衡情一般持有毒品之人當
      無輕易將所持有之海洛因轉讓他人而甘冒於再次向他人購
      買時，有被查獲移送法辦危險之理。且毒品海洛因可任意
      分裝或增減其份量，而每次買賣之價量，亦隨時隨雙方關
      係之深淺、當時之資力、需求程度及對行情之認知等因素
      ，機動的調整，因之販賣之利得，除經坦承犯行，或價量
      均臻明確外，委難察得實情，職是之故，縱未確切查得販
      賣賺取之實際差價，但除別有事證，足認係按同一價格轉
      讓，確未牟利外，尚難執此認非法販賣之事證有所不足，
      致知過坦承者難辭重典，飾詞否認者反得逞僥倖，而失情
      理之平。本件由上開證人證詞可知，被告既分別有交付第
      一級毒品海洛因與甲○○、丁○○等人及收取金錢之犯行
      ，惟因被告矢口否認犯行，使本院無從確認販賣可得之利
      潤。惟被告與證人甲○○、丁○○等人既非至親或有特殊
      之情誼關係，衡情被告當無甘冒刑罰制裁之重典而毫無利
      得，足證被告出售毒品顯有圖利之意圖。
（六）綜上各情參互觀之，足認被告前開所辯，顯係飾卸之詞，
      殊無可採。此外，復有上開扣案第一級毒品海洛因一包、
      行動電話一支（含ＳＩＭ卡一張）可資佐證。本案事證明
      確，被告上開販賣第一級毒品海洛因之犯行洵堪認定，應
      予依法論科。
二、論罪科刑
（一）按海洛因係毒品危害防制條例第二條第二項第一款所規範
      之第一級毒品，核被告所犯，係犯毒品危害防制條例第四
      條第一項之販賣第一級毒品罪。被告持有海洛因之目的既
      係為供販賣之用，則其持有海洛因之低度行為應為販賣毒
      品之高度行為所吸收，不另論罪。
（二）次按刑事法若干犯罪行為態樣，本質上原具有反覆、延續
      實行之特徵，立法時既予特別歸類，定為犯罪構成要件之
      行為要素，則行為人基於集合之犯意，在密切接近之一定
      時、地持續實行之複次行為，倘依社會通念，於客觀上認
      為符合一個反覆、延續性之行為觀念者，於刑法評價上，
      即應僅成立一罪。學理上所稱「集合犯」之職業性、營業
      性、收集性或成癮性等具有重複特質之犯罪均屬之，例如
      經營、從事業務、收集、販賣、製造、散佈、成癮性所致
      之行為等行為概念者是（最高法院九十六年臺上字第一七
      二號、九十五年度臺上字第四六八六號、九十五年度臺上
      字第一○七九號判決意旨可資參照）。且立法上，以營利
      而販賣為構成要件之犯罪，通常具有反覆實施同一犯罪行
      為之特性，因其本質乃多數行為之集合或一定行為之反覆
      實施，在立法上予以擬制，定為一罪。本件被告意圖營利
      ，於密切接近之時間內，販賣毒品海洛因多次，各犯行彼
      此間雖有既遂、未遂之別，但期間未曾間斷，顯係出於反
      覆、延續販賣毒品海洛因之單一行為決意至明，且其在販
      賣毒品海洛因期間，均未曾另經警方查獲，是其之集合犯
      意，亦未被切割而屬另行起意，在行為概念上，其多次販
      賣毒品海洛因既、未遂之行為，應評價認係販賣第一級毒
      品既遂之實質上一罪之集合犯。
（三）又被告曾因違反槍砲彈藥刀械管制條例案件，於八十八年
      一月十三日經臺灣高等法院臺中分院以八十七年度上訴字
      第二三六八號判決處有期徒刑一年六月，於八十八年三月
      二十五日確定；另因違反毒品危害防制條例案件，於八十
      七年十二月十八日經本院以八十七年度訴字第二五四三號
      判決分處有期徒刑一年六月、一年二月，並定應執行刑為
      有期徒刑二年六月，上訴後，先後於八十八年一月二十五
      日、八十八年八月五日，分別經臺灣高等法院臺中分院以
      八十八年度上訴字第一八二號判決、最高法院八十八年度
      臺上字第四二四○號判決駁回上訴確定後，前開三罪於八
      十九年二月十七日經臺灣高等法院臺中分院以八十九年度
      聲字第一○四號裁定定其應執行刑為有期徒刑三年十月，
      經送監執行，於九十一年一月十一日縮短刑期釋出監（嗣
      經撤銷假釋，殘刑為有期徒刑一年五月）；又因違反毒品
      危害防制條例案件，於九十一年十一月二十五日經本院以
      九十一年度訴字第二五三七號判決處有期徒刑一年，九十
      一年十二月二十三日確定後，與上開殘刑接續執行，甫於
      九十五年一月二十二日縮短刑期執行完畢，有臺灣高等法
      院被告前案紀錄表在卷可考，其於有期徒刑之執行完畢後
      ，五年以內故意再犯本件有期徒刑以上之罪，為累犯，應
      依刑法第四十七條第一項之規定加重其刑（惟因被告所犯
      販賣第一級毒品罪，其法定本刑為死刑或無期徒刑部分，
      依法均不得加重）。
（五）按刑之量定，為求個案裁判之妥當性，法律固賦予法院裁
      量權，但此項裁量權之行使，除應依刑法第五十七條規定
      ，審酌行為人及其行為等一切情狀，為整體之評價，並應
      顧及比例原則與平等原則，使罪刑均衡，輕重得宜，以契
      合社會之法律感情。又刑法第五十九條規定犯罪之情狀可
      憫恕者，得酌量減輕其刑，其所謂「犯罪之情狀」，與同
      法第五十七條規定科刑時應審酌之一切情狀，並非有截然
      不同之領域，於裁判上酌減其刑時，應就犯罪一切情狀（
      包括第五十七條所列舉之十款事項），予以全盤考量，審
      酌其犯罪有無可憫恕之事由（即有無特殊之原因與環境，
      在客觀上足以引起一般同情，以及宣告法定低度刑，是否
      猶嫌過重等等），以為判斷。本院審酌販賣第一級毒品罪
      之法定刑為「死刑或無期徒刑；處無期徒刑者，得併科新
      臺幣一千萬元以下罰金」，然同為販賣第一級毒品之人，
      其原因動機不一，犯罪情節未必盡相同，或有大盤毒梟者
      ，亦有中、小盤之分，甚或僅止於吸毒者友儕間為求互通
      有無之有償轉讓者亦有之，其販賣行為所造成危害社會之
      程度自屬有異，法律科處此類犯罪，所設之法定最低本刑
      卻同為「無期徒刑，得併科新臺幣一千萬元以下罰金」，
      不可謂不重。於此情形，倘依其情狀處以有期徒刑，即足
      以懲儆，並可達防衛社會之目的者，自非不可依客觀之犯
      行與主觀之惡性二者加以考量其情狀是否有可憫恕之處，
      適用刑法第五十九條之規定酌量減輕其刑，期使個案裁判
      之量刑能斟酌至當，符合比例原則。查本件被告先後多次
      販賣毒品海洛因，無視國家對於杜絕毒品危害之禁令，其
      行為固屬不當，應予非難，然其販賣毒品對象僅甲○○及
      丁○○，被告前後販賣毒品之次數為十二次，但所得僅一
      萬一千元，亦非至鉅，其犯罪之情節尚非至惡，被告僅因
      一時貪念致罹重典，然相對於長期大量販賣毒品之大毒梟
      或所謂「中盤商」而言，其對社會治安及國民健康之危害
      顯然較小，從被告犯案情節觀之，倘仍遽以處以法定本刑
      之最低刑度即無期徒刑，無異仍屬失之過苛而不盡情理，
      不免予人情輕法重之感，且難謂符合罪刑相當性及比例原
      則，更無從與大毒梟之惡行有所區隔，是其犯罪情狀相較
      於法定之重刑，在客觀上足以引起一般人之同情，情節尚
      堪憫恕，爰依刑法第五十九條之規定，對被告所犯酌量予
      以減輕其刑，法定刑之罰金刑部分並先加重後減輕之。
（六）爰審酌被告有竊盜、恐嚇、偽造文書、妨害兵役治罪條例
      、懲治盜匪條例、槍砲彈藥刀械管制條例、詐欺、賭博、
      麻醉藥品管理條例、毒品危害防制條例、贓物等犯罪前科
      ，有上開前案紀錄表可考，素行不端，其為謀個人私利，
      無視於政府制定毒品危害防制條例，杜絕毒品犯罪之禁令
      ，販賣第一級毒品海洛因，藉以牟利，獲取利益，致使一
      般施用毒品者，沈迷於毒癮而無法自拔，直接戕害國民身
      心健康，間接危害社會治安，敗壞社會善良風氣，進而導
      致施用毒品之人為購買毒品施用而觸犯刑典之情事發生，
      其實際之危害程度不小，然因被告實際販賣之時間非長，
      販售數量尚非鉅大，獲取之利益亦非鉅額，及其犯後一再
      飾詞卸責，犯罪後態度不佳等一切情狀，量處如主文所示
      之刑，以資懲儆。又被告依其所犯販賣第一級毒品罪之性
      質，本院認並無宣告褫奪公權之必要，併此敘明。
（七）沒收部分
  １、按毒品危害防制條例第十九條第一項規定：犯第四條之罪
      者，其供犯罪所用或因犯罪所得之財物，均沒收之，如全
      部或一部不能沒收時，追徵其價額或以其財產抵償之。但
      該條項並無如同條例第十八條第一項所定「不問屬於犯人
      與否，沒收之」之明文，自屬相對沒收主義之立法。是其
      應沒收之物，應以屬被告所有者為限。又該規定所稱「追
      徵其價額」者，係指所沒收之物為金錢以外之其他財物而
      無法沒收時，應追徵其價額，使其繳納與原物相當之價額
      。如所得財物為金錢而無法沒收時，始應「以其財產抵償
      之」（最高法院九十三年度臺上第二七四三號、九十五年
      度臺上字第三○五號判決意旨參照）。又毒品危害防制條
      例第十九條第一項規定，犯該條例第四條至第九條、第十
      二條、第十三條或第十四條第一項、第二項之罪者，其供
      犯罪所用或因犯罪所得之財物，均沒收之。係採義務沒收
      主義，且金錢為代替物，重在兌換價值，而不在原物，自
      難拘泥於沒收原物之理論，認沒收販賣毒品所得之金錢，
      以當場查獲扣押者為限，苟能證明其為販賣毒品所得之金
      錢，均應予以沒收（參照最高法院九十二年度臺上字第五
      二二七號判決）。是販賣毒品所得之金錢，無論已否扣案
      ，即應依法沒收。經查，本件被告因販賣海洛因所得之現
      金共一萬一千元（各次所得詳如附表一所載），上開販賣
      毒品所得之金額雖未扣案，然無證據證明已不存在，且既
      為被告因犯罪所得之財物，應依毒品危害防制條例第十九
      條第一項之規定併予諭知沒收，如全部或一部不能沒收時
      ，依同條項之規定，應以其財產抵償之。
  ２、扣案之第一級毒品海洛因一包（淨重○．一七公克，空包
      裝重○．二七公克），係查獲之毒品，而包裝袋因與海洛
      因難以析離，不問屬於犯人與否，自應依毒品危害防制條
      例第十八條第一項前段規定，併予宣告沒收銷燬之。
  ３、另按毒品危害防制條例第十九條第一項規定，犯販賣毒品
      罪者，其供犯罪所用或因犯罪所得之財物，均沒收之。但
      此並無「不問屬於犯人與否沒收之」之特別規定，自應仍
      有刑法第三十八條第一項第三款、第三項前段之適用，即
      以屬於犯人所有者為限，始得沒收之（參照最高法院九十
      四年度臺上字第四二六五號判決）。查扣案之行動電話一
      支（黑色，三星牌，序號為0000000000000
      0／四○一號），係供被告與證人甲○○、證人丁○○聯
      絡毒品交易所用之物，且為被告所有，業據被告供述在卷
      ，自應依毒品危害防制條例第十九條第一項規定，併予宣
      告沒收（因前揭物品均已扣案，並無不能沒收之問題，故
      不為追徵其價額之諭知）；至於門號000000000
      0號行動電話申請人為證人甲○○，已如前述，故扣案之
      ＳＩＭ卡並非被告所有，依前揭說明，自不得宣告沒收，
      併此敘明。
據上論斷，應依刑事訴訟法第二百九十九條第一項前段，毒品危
害防制條例第四條第一項、第十八條第一項前段、第十九條第一
項，刑法第十一條、第四十七條第一項、第五十九條，判決如主
文。
本案經檢察官丙○○到庭執行職務。
中    華    民    國    97    年    2     月    21    日
                  刑事第九庭  審判長法  官  周瑞芬
                                    法  官  楊萬益
                                    法  官  莊秋燕
以上正本證明與原本無異。
如不服本判決，應於收受送達後十日內向本院提出上訴書狀（應
敘述具體理由並附繕本）。
上訴書狀如未敘述理由，應於上訴期間屆滿後二十日內補提理由
書於本院。
                                    書記官  顏督訓
中    華    民    國    97    年    2     月    21    日
附錄本案論罪科刑法條：
毒品危害防制條例第四條
製造、運輸、販賣第一級毒品者，處死刑或無期徒刑；處無期徒
刑者，得併科新臺幣一千萬元以下罰金。
製造、運輸、販賣第二級毒品者，處無期徒刑或七年以上有期徒
刑，得併科新臺幣七百萬元以下罰金。
製造、運輸、販賣第三級毒品者，處五年以上有期徒刑，得併科
新臺幣五百萬元以下罰金。
製造、運輸、販賣第四級毒品者，處三年以上十年以下有期徒刑
，得併科新臺幣三百萬元以下罰金。
製造、運輸、販賣專供製造或施用毒品之器具者，處一年以上七
年以下有期徒刑，得併科新臺幣一百萬元以下罰金。
前五項之未遂犯罰之。
附表一
┌──┬───┬─────┬──────┬──────────┬──────┐
│編號│被告等│時間      │地點        │交易過程            │販賣之毒品及│
│    │販賣毒│          │            │                    │重量或價格（│
│    │品之對│          │            │                    │新臺幣）    │
│    │象    │          │            │                    │            │
├──┼───┼─────┼──────┼──────────┼──────┤
│1   │甲○○│1、96年2月│均在臺中市中│甲○○先以公用電話撥│第一級海洛因│
│    │      │   9 日   │正路與興中路│打乙○○所使用之    │毒品每次1包 │
│    │      │2、96年2月│口「嘟嘟滷肉│0000000000號行動電話│，每包500元 │
│    │      │   12 日  │飯店」      │，先行約定交易毒品地│，共2次，得 │
│    │      │          │            │點，再由被告依約定地│款計1,000元 │
│    │      │          │            │點時間販賣毒品      │            │
├──┼───┼─────┼──────┼──────────┼──────┤
│2   │丁○○│96年1月中 │臺中市○○路│丁○○以0000000000號│第一級海洛因│
│    │      │旬起，每3 │、或臺中市中│行動電話或公用電話與│毒品每次1包 │
│    │      │至4天買一 │山路或臺中市│被告所使用之        │，每包1,000 │
│    │      │次海洛因毒│三民路附近  │0000000000 號行動電 │元，共10次，│
│    │      │品，共計10│            │話，先行約定交易毒品│得款計10,000│
│    │      │次。      │            │時間、地點，再由被告│元          │
│    │      │          │            │親自依約交付買賣之海│            │
│    │      │          │            │洛因毒品            │            │
└──┴───┴─────┴──────┴──────────┴──────┘
附表二
（自96年2月1日起至96年2月14日止之通聯紀錄）
┌──┬──────┬──────┬──────────┬─────────┐
│編號│發話方      │收話方      │通話時間【年月日上午│基地臺位置【臺中市│
│    │            │            │（AM）/下午（PM）時 │；起始/結束】     │
│    │            │            │分秒】              │                  │
├──┼──────┼──────┼──────────┼─────────┤
│1   │0000000000  │0000000000  │96.2.9  PM8：10：52 │太平路28-5號      │
│    │（徐麗華電話│            ├──────────┼─────────┤
│    │）          │            │        PM8：49：06 │篤行路33號7樓頂   │
│    │            │            ├──────────┼─────────┤
│    │            │            │        PM9：04：24 │太平路28-5號      │
│    │            │            ├──────────┼─────────┤
│    │            │            │        PM9：44：17 │起始：篤行路33號7 │
│    │            │            │                    │      樓頂        │
│    │            │            │                    │結束：三民路二段42│
│    │            │            │                    │      之1及46號   │
│    │            │            ├──────────┼─────────┤
│    │            │            │        PM11：53：59│太平路28-5號      │
│    │            │            ├──────────┼─────────┤
│    │            │            │96.2.10 PM12：24：51│三民路二段42之1及 │
│    │            │            │                    │46號              │
│    │            │            ├──────────┼─────────┤
│    │            │            │        PM12：40：06│起始：太平路28-5號│
│    │            │            │                    │結束：篤行路33號7 │
│    │            │            │                    │      樓頂        │
│    │            │            ├──────────┼─────────┤
│    │            │            │        PM12：48：03│太平路28-5號      │
│    │            │            ├──────────┼─────────┤
│    │            │            │        PM12：53：41│太平路28-5號      │
│    │            │            ├──────────┼─────────┤
│    │            │            │        PM12：53：51│起始：太平路28-5號│
│    │            │            │                    │結束：篤行路33號7 │
│    │            │            │                    │      樓頂        │
│    │            │            ├──────────┼─────────┤
│    │            │            │96.2.11 PM9：5：3   │起始：太平路28-5號│
│    │            │            │                    │結束：三民路二段  │
│    │            │            │                    │      42-1及46號  │
│    │            │            ├──────────┼─────────┤
│    │            │            │96.2.12 AM2：4：19  │篤行路33號7樓項   │
│    │            │            ├──────────┼─────────┤
│    │            │            │        AM2：9：36  │太平路28-5號      │
│    │            │            ├──────────┼─────────┤
│    │            │            │        AM2：25：54 │篤行路33號7樓項   │
│    │            │            ├──────────┼─────────┤
│    │            │            │        AM2：09：36 │太平路28-5號      │
│    │            │            ├──────────┼─────────┤
│    │            │            │        AM2：25：54 │篤行路33號7樓頂   │
│    │            │            ├──────────┼─────────┤
│    │            │            │        PM1：07：43 │太平路28-5號      │
├──┼──────┼──────┼──────────┼─────────┤
│2   │0000000000  │0000000000  │96.2.10 PM4：4：11  │三民路二段42-1及46│
│    │            │（徐麗華電話│                    │號                │
│    │            │）          ├──────────┼─────────┤
│    │            │            │96.2.10 PM8：38：04 │三民路二段42-1及46│
│    │            │            │                    │號                │
│    │            │            ├──────────┼─────────┤
│    │            │            │96.2.12 AM1：19：14 │三民路二段42-1及46│
│    │            │            │                    │號                │
│    │            │            ├──────────┼─────────┤
│    │            │            │        PM1：19：14 │三民路二段42-1及46│
│    │            │            │                    │號                │
├──┼──────┼──────┼──────────┼─────────┤
│3   │00-00000000 │0000000000  │96.2.9  PM9：15：32 │起始：三民路二段  │
│    │（設於臺中市│            │                    │      42-1及46號  │
│    │中區○○路  │            │                    │結束：篤行路33號7 │
│    │226號「中文 │            │                    │      樓頂        │
│    │書局」之公用│            ├──────────┼─────────┤
│    │電話）      │            │96.2.10 PM12：22：40│起始：篤行路33號7 │
│    │            │            │                    │      樓頂        │
│    │            │            │                    │結束：太平路28-5號│
│    │            │            │                    │                  │
├──┼──────┼──────┼──────────┼─────────┤
│    │            │            │        PM6：42：4  │起始：太平路28-5號│
│    │            │            │                    │結束：篤行路33號7 │
│    │            │            │                    │      樓頂        │
│    │            │            ├──────────┼─────────┤
│    │            │            │        PM7：6：31  │自由路二段48號7樓 │
│    │            │            │                    │頂                │
│    │            │            ├──────────┼─────────┤
│    │            │            │96.2.11 AM11：31：21│太平路28-5號      │
│    │            │            ├──────────┼─────────┤
│    │            │            │        PM2：52：29 │起始：太平路28-5號│
│    │            │            │                    │結束：篤行路33號7 │
│    │            │            │                    │      樓項        │
│    │            │            ├──────────┼─────────┤
│    │            │            │        PM3：45：49 │三民路二段42-1及46│
│    │            │            │                    │號                │
│    │            │            ├──────────┼─────────┤
│    │            │            │        PM4：28：58 │起始：三民路二段  │
│    │            │            │                    │      42-1及46號  │
│    │            │            │                    │結束：太平路28-5號│
│    │            │            ├──────────┼─────────┤
│    │            │            │        PM5:27:12   │三民路二段42-1及46│
│    │            │            │                    │號                │
│    │            │            ├──────────┼─────────┤
│    │            │            │96.2.12 PM5:7:58    │起始：太平路28-5號│
│    │            │            │                    │結束：篤行路33號7 │
│    │            │            │                    │      樓頂        │
│    │            │            ├──────────┼─────────┤
│    │            │            │96.2.13 AM9:33:43   │起始：三民路二段  │
│    │            │            │                    │      42-1及46號  │
│    │            │            │                    │結束：篤行路33號7 │
│    │            │            │                    │      樓頂        │
│    │            │            ├──────────┼─────────┤
│    │            │            │        PM11:11:29  │太平路28-5號      │
│    │            │            ├──────────┼─────────┤
│    │            │            │        PM12:56:17  │三民路二段42-1及46│
│    │            │            │                    │號                │
├──┼──────┼──────┼──────────┼─────────┤
│4   │00-00000000 │0000000000  │96.2.11 PM4:11:26   │三民路二段42-1及46│
│    │（設於臺中市│            │                    │號                │
│    │北區○○路一│            ├──────────┼─────────┤
│    │段156號「全 │            │        PM4:12:27   │三民路二段42-1及46│
│    │家便利商店」│            │                    │號                │
│    │之公用電話  │            │                    │                  │
├──┼──────┼──────┼──────────┼─────────┤
│5   │00-00000000 │0000000000  │96.2.9  PM10:33:44  │篤行路33號7樓頂   │
│    │（設於臺中市│            ├──────────┼─────────┤
│    │西區○○街24│            │        PM10:37:27  │三民路二段42-1及46│
│    │號之1「瀟湘 │            │                    │號                │
│    │堂茶藝館」之│            ├──────────┼─────────┤
│    │公用電話    │            │        PM10:42:19  │起始：三民路二段  │
│    │            │            │                    │      42-1及46號  │
│    │            │            │                    │結束：篤行路33號7 │
│    │            │            │                    │      樓頂        │
├──┼──────┼──────┼──────────┼─────────┤
│6   │0000000000  │0000000000  │96.2.10 PM6:1:52    │學士路181號7樓頂  │
│    │            │（柯文葉電話├──────────┼─────────┤
│    │            │）          │96.2.11 PM7:13:2    │三民路二段42-1及46│
│    │            │            │                    │號                │
│    │            │            │                    │                  │
│    │            │            ├──────────┼─────────┤
│    │            │            │96.2.13 PM8:22:50   │文心路二段598號14 │
│    │            │            │                    │樓頂              │
│    │            │            ├──────────┼─────────┤
│    │            │            │96.2.14 PM1:50:57   │文心路二段598號14 │
│    │            │            │                    │樓頂              │
├──┼──────┼──────┼──────────┼─────────┤
│7   │0000000000  │0000000000  │96.2.10 PM6:1:52    │學士路181號7樓頂  │
│    │（柯文葉電話│            ├──────────┼─────────┤
│    │）          │            │96.2.11 PM7:13:2    │三民路二段42-1及46│
│    │            │            │                    │號                │
│    │            │            ├──────────┼─────────┤
│    │            │            │96.2.13 PM10:24:24  │河南路三段100號3樓│
│    │            │            │                    │頂                │
│    │            │            ├──────────┼─────────┤
│    │            │            │        PM10:41:26  │文心路二段598號14 │
│    │            │            │                    │樓頂              │
│    │            │            ├──────────┼─────────┤
│    │            │            │96.2.14 PM2:05:03   │文心路二段598號14 │
│    │            │            │                    │樓頂              │
│    │            │            ├──────────┼─────────┤
│    │            │            │        PM2:13:11   │文心路二段598號14 │
│    │            │            │                    │樓頂              │
├──┼──────┼──────┼──────────┼─────────┤
│8   │0000000000  │0000000000  │96.2.12 PM4:56:32   │太平路28-5號      │
│    │（丁○○電話│            ├──────────┼─────────┤
│    │）          │            │        PM5:11:32   │起始：太平路28-5號│
│    │            │            │                    │結束：三民路二段  │
│    │            │            │                    │      42-1 及46號 │
│    │            │            ├──────────┼─────────┤
│    │            │            │        PM5:19:53   │太平路28-5號      │
│    │            │            ├──────────┼─────────┤
│    │            │            │        PM5:26:00   │太平路28-5號      │
│    │            │            ├──────────┼─────────┤
│    │            │            │        PM5:36:49   │三民路二段42-1及46│
│    │            │            │                    │號                │
│    │            │            ├──────────┼─────────┤
│    │            │            │        PM5:39:58   │三民路二段42-1及46│
│    │            │            │                    │號                │
│    │            │            │                    │                  │
│    │            │            ├──────────┼─────────┤
│    │            │            │        PM5:46:01   │起始：太平路28-5號│
│    │            │            │                    │結束：篤行路33號7 │
│    │            │            │                    │      樓頂        │
│    │            │            ├──────────┼─────────┤
│    │            │            │        PM5:48:07   │三民路二段42-1及46│
│    │            │            │                    │號                │
│    │            │            ├──────────┼─────────┤
│    │            │            │96.2.13 PM12:16:41  │三路二段42-1及46號│
│    │            │            ├──────────┼─────────┤
│    │            │            │        PM7:52:05   │三民路二段42-1及46│
│    │            │            │                    │號                │
│    │            │            ├──────────┼─────────┤
│    │            │            │        PM7:56:52   │三民路二段42-1及46│
│    │            │            │                    │號                │
│    │            │            ├──────────┼─────────┤
│    │            │            │        PM8:11:46   │起始：篤行路33號7 │
│    │            │            │                    │      樓頂        │
│    │            │            │                    │結束：太平路28-5號│
│    │            │            ├──────────┼─────────┤
│    │            │            │        PM8:23:39   │三民路二段42-1及46│
│    │            │            │                    │號                │
│    │            │            │                    │                  │
│    │            │            ├──────────┼─────────┤
│    │            │            │        PM8:26:38   │自由路二段135-1號 │
│    │            │            │                    │12樓頂            │
├──┼──────┼──────┼──────────┼─────────┤
│9   │0000000000  │0000000000  │96.2.13 PM12:59:59  │三民路二段42-1及46│
│    │            │（丁○○電話│                    │號                │
│    │            │）          ├──────────┼─────────┤
│    │            │            │        PM8:29:06   │起始：太平路28-5號│
│    │            │            │                    │結束：自由路三段  │
│    │            │            │                    │      171號       │
└──┴──────┴──────┴──────────┴─────────┘


司法院資訊處製作；財團法人民間司法改革基金會備份。
